# 业绩奖励会计处理

提问人：zhongzhao433 时间：2015-08-04 22:53:05
公司收购一家公司，里面有业绩调整的条款，未来 3 年每年实现的利润不得低于 1000 万、 2000 万、 3000 万，低于则有被收购股东补偿，高于完成业绩的，高出部分则给给予被收购方管理层20%的奖励。 1 、在收购时点是否对这种业绩调整进行账务处理 2 、以后每年公司如果实现了超额业绩，拿到了这部分奖励，是直接当做奖金来进行会计处理吗？

回答人：chenyiwei
在收购时点，应对业绩调整条款所涉及的或有对价进行会计处理，按其公允价值计入合并成本。或有对价的确认和计量应遵循《企业会计准则讲解（ 2010 ）》P325～ 326 所述的基本原则。或有对价多数应属于以公允价值计量且其变动计入当期损益的金融资产。对于该金融资产的初始计量，应当依据同时出具的被购买资产盈利预测中对业绩承诺期内各年度业绩的预测，以及合同中确定的补偿金额计算公式，确定对可获得的业绩补偿的最佳估计金额，作为确定该项或有对价于购买日的初始公允价值的依据。后续业绩承诺期内的每年末应根据内外部情况的最新发展变化，对剩余承诺期内的业绩预测进行修正，相应调整该或有对价的公允价值，其变动金额计入当期损益。
对于超额业绩奖励，应根据具体情况合理判断其属于企业合并的或有对价的一部分，还是属于职工薪酬的性质。具体可参考证监会会计部《 2013 年上市公司年报会计监管报告》对企业合并交易中的超额业绩奖励问题的相关意见（详见后文）。
6 ．合并成本与职工薪酬的区分 近年来，随着国家对个人创业的大力支持，社会上涌现了一批由自然人创建并担任核心管理人员的优秀的民营企业，这些企业成为上市公司收购的热点。上市公司收购这些企业后，出于企业平稳过渡及持续发展的考虑，被收购企业的创始人大多继续在企业任职。实务中常见的一种安排是，被收购方的个人股东承诺未来的任职期限，并承诺在提前离职时承担相应的赔偿责任；另有一些交易中，上市公司与个人股东约定，在未来服务期限届满并达到既定业绩条件时，上市公司支付给个人约定的款项。存在此类安排时，上市公司应考虑其支付给这些个人的款项，是针对其股东身份、为了取得其持有的被收购企业权益而支付的合并成本，还是针对其高管身份、为了获取这些个人在未来期间的服务而支付的职工薪酬。上市公司应结合相关安排的性质、安排的目的，确定支付的款项并据此进行相应的会计处理。 实务中，由于对准则的理解和把握不到位、对相关交易安排的实质缺乏深入分析，部分上市公司未能合理区分企业合并成本及合并日后的职工薪酬，将应在未来期间确认为成本费用的职工薪酬性质的款项作为合并成本进行会计处理，从而在高估合并商誉的同时，低估了合并当期及未来期间的成本费用。 通常情况下，如果款项的支付以相关人员未来期间的任职为条件，那么相关款项很可能是职工薪酬而不是企业合并的合并成本。此外，以下因素也有助于企业在实务中判断相关款项的性质：相关款项支付是对在企业任职的原股东的特殊安排，还是同样适用于不在企业任职的原股东；如果不考虑相关款项支付安排，这些原股东身份的个人作为高管的薪酬与其他高管相比是否处于合理水平；决定具体支付金额的因素与企业估值的关系等。

提问人：zengfengxia 时间：2015-08-12 15:26:25
或有对价的后续计量对损益的影响计入公允价值变动损益，结算时的差异计入什么？是营业外收支还是投资收益？

回答人：chenyiwei
个人一直比较倾向于将或有对价公允价值变动的影响调整营业外收支，与一般的金融资产／负债公允价值变动损益区分开来。但这种做法确实没有准则层面的依据。

提问人：我爱新视野 时间：2017-03-19 17:39:45
审计两家企业，其年终考核奖处理如下： 1 、一家企业每年初发放上年度的年度考核奖，如 2016 年度 1 月发放经董事会和股东会审批决定的 2015 年度年终考核奖 200 万元。 2 、一家企业原先是每年初发放上年度的年度考核奖，但是 2016 年度 1 月发放经董事会和股东会审批决定的 2015 年度年终考核奖 200 万元，但是 2016 年度 12 月底，董事会和股东会召开会议，审批决定发放 2016 年度年终考核奖100 万元。 对于第一家的处理我给予了认可，但是第二家，我认为其处理不符合一贯性原则，认为审批决定发放 2016 年度年终考核奖 100 万元应当放在 2017 年度处理，或是将在 2016 年初发放的年终考核奖 200 万元作为会计差错进行调整。 老师我的处理是否存在问题？

回答人：chenyiwei
这里的一贯性是指会计处理原则的一贯性，即在满足负债定义和确认条件时就要予以确认。并不是说不顾实际情况，一律在某个时点确认年终奖的成本费用和相关负债。如果董事会和股东会批准时间有先后，则应尊重实际情况。

提问人：我爱新视野 时间：2017-03-20 18:54:52
再追问下老师， 对于 1 、一家企业每年初发放上年度的年度考核奖，如 2016 年度 1 月发放经董事会和股东会审批决定的 2015 年度年终考核奖 200 万元。 对于 2 、一家企业原先是每年初发放上年度的年度考核奖，但是 2016 年度 1 月发放经董事会和股东会审批决定的2015 年度年终考核奖 200 万元，但是 2016 年度 12 月底，董事会和股东会召开会议，审批决定发放 2016 年度年终考核奖 100 万元。 企业以董事会和股东会审批决定的年度进行处理没问题吧？是否还需要考虑其他因素？

回答人：chenyiwei
根据董事会或股东会审批金额的时间＋奖金所属年度两个因素处理。将费用确认在这两者中较晚的年度。

提问人：bone 时间：2017-03-20 20:14:16
不是根据奖金所属年度进行预提，然后根据董事会审批金额进行调整吗？

回答人：chenyiwei
不可以，单纯强调归属年度，将可能导致不符合负债的定义和确认条件。

提问人：我爱新视野 时间：2017-03-20 20:58:39
一家企业每年初发放经董事会和股东会审批决定上年度的年度考核奖，如 2016 年度 1 月发放经董事会和股东会审批 2015 年度年终考核奖 200 万元。假如 2016 年底公司预提 2016 年度奖金 250 万元，但是该预提没有经董事会和股东会审批，我认为不行，但是公司的回复是本公司是按公司薪酬标准规定予以预提，预提是有合理的依据和标准，董事会和股东会审批只是个形式，所以公司不同意调整预提数 250 万元。公司的做法和说法合理吗？

回答人：chenyiwei
如果该公司的考核和薪酬奖励制度很完善，确实根据实际业绩情况和该制度规定可以合理计算出年终奖金额，也就是企业所说的审批只是形式，则也不排除可以在年末就进行预提。但实际操作中符合该条件的企业很少见。

提问人：a8730760 时间：2017-11-21 15:30:19
案例：如果经合格审计机构审核确认的ABC盈利补偿期间累计的扣除非经常性损益后归属于母公司的实际净利润数大于盈利补偿期间合计承诺业绩数，则超出部分为“超额业绩”，超额业绩的40%将以现金方式奖励给标的公司的业务骨干、核心技术人员和中高层管理人员，奖励总额不超过本次交易作价的20%。奖励方案（包括具体奖励的对象、奖励金额、支付时间等）由届时标的公司的董事会决定。设置超额奖励有利于激发经营层发展标的公司业务的动力，维持经营层的稳定性和积极性，实现上市公司利益和目标公司经营层利益的绑定，在完成基本业绩承诺后继续努力经营、拓展业务以实现标的公司业绩持续的增长，进而为上市公司股东实现超额收益，同时保证标的公司股东及管理层的利益，实现交易双方的互利共赢。 假设：第一年超额 1000 万，第二年超额-500万，第三年超额1000 万，累计超额 1500 万，计算累计奖励 600 万奖励总额不超过本次交易作价的20%。 陈总：由于是奖励给公司的业务骨干、核心技术人员和中高层管理人员，是不应该在每一年计提相应的应付职工薪酬。 第一年计提 400 万，第二年计提-200万，第三年计提 400万。还是说在最后一年计提 600 万。

回答人：chenyiwei
应逐年计提职工薪酬费用（第一年计提 400 万，第二年计提-200万，第三年计提 400 万），不能在最后一年一次性计提。

提问人：a8730760 时间：2017-12-13 14:49:04
陈总两个问题： 1 、假设证监会批复并购，交割日为 930 ，在做交割审计的时候预计本年会超额完成，且1-9月净利润减去（承诺业绩/12*9）,这样在1-9月是否应计提职工薪酬费用，如果不计提就会在 4 季度计提全年的超额奖励这样对上市公司合并第四季度报表影响比较大。 2 、超额业绩奖励是不是非经常性损益，如果不是在披露业绩完成情况时，是不是应该加上这部分金额。

回答人：chenyiwei
1 、不计提，全部计入收购后上市公司合并报表层面损益，因为激励条款的生效前提是上市公司完成对目标企业的并购。 2 、属于职工薪酬的业绩奖励不是非经常性损益。